【裁判字號】    95,交聲,289
【裁判日期】    950630
【裁判案由】    交管條例聲異
【裁判全文】
臺灣板橋地方法院交通事件裁定         95年度交聲字第289號
原處分機關  交通部公路總局臺北區監理所
異  議  人
即受處分人  丙○○
上列異議人即受處分人因違反道路交通管理處罰條例案件，對於
交通部公路總局臺北區監理所95年2 月8 日所為之裁決處分（處
分案號：北監營裁字裁40-A4N303521號）聲明異議，本院裁定如
下：
    主  文
原處分撤銷。
丙○○不罰。
    理  由
一、原處分意旨略以：異議人即受處分人丙○○駕駛車牌號碼03
    6 -CX 號營業小客車，於民國94年6 月20日16時18分許，在
    臺北市○○路與南京東路路口，有營業小客車駕駛人，未向
    警察機關辦理領取職業登記證即行執業之違規事實，為臺北
    市政府警察局交通警察大隊警員以異議人違反道路交通管理
    處罰條例第36條第1 項之規定予以製單舉發，嗣原處分機關
    即交通部公路總局臺北區監理所經查證，亦以前述違規事實
    明確，而依道路交通管理處罰條例第36條第1 項之規定，裁
    處異議人罰鍰新臺幣3,600 元等語。
二、聲明異議意旨則略以：異議人受僱於臺北縣之金安車行，異
    議人未曾見過此車牌號碼036-CX號營業小客車，不知此車是
    何種車款，何家車行，亦未受僱於此車行，且舉發違反道路
    交通管理事件通知單上「丙○○」之簽名並非異議人所簽署
    ，故異議人不服原裁處，乃提起本件異議等語。
三、經查：
（一）原處分意旨認異議人駕駛車牌號碼036-CX號營業小客車於
      94 年6月20日16時18分許，在臺北市○○路與南京東路路
      口，有營業小客車駕駛人，未向警察機關辦理領取職業登
      記證即行職業之違規事實，無非係以臺北市政府警察局北
      市警交大字第A4N303521 號舉發違反道路交通管理事件通
      知單及臺北市政府警察局交通警察大隊95年1 月27日北市
      警交大執字第09530386000 號函各1 紙所記載之違規內容
      為其主要論據。
（二）然而，證人即舉發本違規事件之臺北市政府警察局交通警
      察大隊警員秦輝榮，則於本院調查時到庭具結證稱：「（
      我在94年6 月20日下午4 時18分許在南京東路及吉林路口
      巡邏，我自窗戶看見計程車右前座應放他的職業登記證，
      但是該輛計程車沒有。我請他靠邊停，並請他出示職業登
      記證，他說沒有，我就請他將駕、行照出示，他說他沒有
      帶。我就用掌電，並問他的身分證字號去查詢，確認他有
      行、駕照，但他當場無法提出營業登記證」、「（問：是
      否記得該駕駛人之長相？）不太記得了。我只知道是位老
      先生，約五、六十歲」「（問：若該駕駛人在現場可否認
      出？）沒有辦法」、「我不知道該車之車款」、「（問：
      掌電攔停舉發單是否由該位駕駛人親自簽名？）是的。丙
      ○○的名字是他自己寫的。我當時沒有核對他的任何身分
      證明文件」等語（詳本院95年3 月22日訊問筆錄），則證
      人秦輝榮既無法指證異議人是否確實為當時違規之駕駛人
      ，又係在該違規駕駛人未帶任何證件之情形下，依其自報
      之年籍資料予以製單舉發，則異議人係遭他人冒用名義受
      舉發之可能性，即無法遽予排除。
（三）次查，證人即金安交通有限公司（下稱金安公司）實際負
      責人許照彥於本院訊問時到庭具結證述：「（問：是否認
      識丙○○？）丙○○受僱我們公司的時間是在94年2 月份
      」等語（見本院95年4 月17日訊問筆錄），又證人即永記
      交通有限公司之經理林兆軍於本院訊問時到庭證稱：「（
      問：車牌號碼036-CX號營業小客車是否靠行在你們公司？
      ）不是，這是我們公司本身的車子」、「（問：94年6 月
      20日下午4 時18 分 是由何人駕駛這台營業小客車？）甲
      ○○」、「（問：這台車子，為何是由丙○○駕駛？）不
      清楚，我們車子租出去之後，就是由司機保管這輛車子，
      中間有何人駕駛，我們不過問，司機只要負責繳交車租」
      、「甲○○是由94年年初至94年12月間租用此車」等語（
      見本院95年3 月30日訊問筆錄），及其於本院另案即95年
      度交聲字第279 號案件訊問時亦證稱：「（問：目前你們
      公司有無和甲○○、及其夫乙○○聯絡上？）都沒有，甲
      ○○在汐止本來有開一家檳榔攤，但我們去找時門關起來
      ，聽說停止營業了，手機也不通。」、「（問：你們公司
      認識本件異議人丙○○？）不認識，但上個月底丙○○有
      打電話來公司問，我從電話中得知他認識乙○○，他們很
      像是認識很久的朋友，他們二人後來可能因為金錢關係交
      惡」等語（詳本院95年度交聲字第279 號95年5 月9 日訊
      問筆錄），由證人許照彥之證述即可得知，本件違規車輛
      即車牌號碼036-CX號營業小客車係金安公司出租予林阿梅
      使用，而非本件異議人甚明。
（四）再者，經本院以肉眼比對證人秦輝榮所提出之掌電攔停舉
      發違反道路交通管理事件通知單上「丙○○」之簽名，與
      異議人於本件聲明異議狀、交通部公路總局臺北區監理所
      送達證書上所為之「丙○○」簽名，兩者不論運筆方式、
      筆畫特徵、書寫習慣，均顯然有所不同，應非出於同一人
      之筆跡所為。據此，益證異議人所稱：舉發通知單上之「
      丙○○」簽名，並非伊所簽署等語，應非子虛。
四、綜上所述，證人秦輝榮既證稱舉發時因違規之人未攜帶任何
    證件，僅係依其口述之年籍資料而製單舉發，當天所舉發的
    人不確定是否為本件異議人等語明確，且依證人許照彥、林
    兆軍之證述，異議人確係受僱於金安公司，且又非本件營業
    小客車之車主或平日使用該車之人，而舉發通知單上之簽名
    亦與異議人之簽名明顯不符。是以，本件舉發之內容既有前
    述諸多瑕疵存在，在別無事證可佐之情形下，自不得遽認異
    議人即為當時受舉發之駕駛人。是以，既無法確定異議人丙
    ○○為本件舉發當時之實際駕駛人，原處分機關未予以詳查
    ，逕為裁罰，實有未洽。從而，本件異議為有理由，故應由
    本院撤銷原處分，並另為異議人不罰之諭知，以資適法。
五、據上論斷，應依道路交通案件處理辦法第20條前段，裁定如
    主文。
中    華    民    國    95    年    6     月    30    日
                  交通法庭  法  官  鄭燕璘
右正本證明與原本無異。
如不服本裁定應於送達後5日內向本院提出抗告狀。
                            書記官  呂紹明
中    華    民    國    95    年    6     月    30    日


司法院資訊處製作；財團法人民間司法改革基金會備份。
